【裁判字號】    98,簡上,829
【裁判日期】    981130
【裁判案由】    傷害
【裁判全文】
臺灣高雄地方法院刑事判決             98年度簡上字第829號
公  訴  人  臺灣高雄地方法院檢察署檢察官
上  訴  人
即  被  告  丙○○
上列上訴人因傷害案件，不服本院高雄簡易庭98年度審簡字第32
37號中華民國98年6 月15日第一審刑事簡易判決（聲請簡易判決
處刑案號：臺灣高雄地方法院檢察署98年度偵字第12824 號），
提起上訴，本院管轄之第二審合議庭判決如下：
    主  文
原判決撤銷。
丙○○犯傷害罪，處拘役參拾日，如易科罰金，以新臺幣壹仟元
折算壹日。
    事  實
一、甲○○、丙○○2 人於民國98年3 月20日上午8 時10分許，
    在甲○○位於高雄縣鳳山市黃埔二村西二巷16之29號住處前
    ，因餵養流浪狗問題發生口角，竟各基於傷害犯意，徒手拉
    扯對方頭髮並發生扭打，致甲○○受有右下肢擦挫傷、左前
    臂及手擦傷，丙○○則受有頭部挫傷疑似腦震盪、枕部頭皮
    挫傷、左上臂挫傷（皮下淤青9 ×2 公分）、左肘擦傷2 ×
    1 公分、右肘擦傷1 ×1 公分等傷害（甲○○傷害丙○○部
    分，經原審判處拘役50日，未據甲○○提起上訴而確定），
    嗣經乙○○前往勸架後，甲○○、丙○○2 人始停止扭打。
    甲○○、丙○○2 人旋即報警處理，始知上情。
二、案經甲○○訴由高雄縣政府警察局鳳山分局報請臺灣高雄地
    方法院檢察署檢察官偵查後聲請簡易判決處刑。
    理  由
一、按被告以外之人於審判外之陳述，雖不符刑事訴訟法第159
    條之1 至第159 條之4 之規定，而經當事人於審判程式同意
    作為證據，法院審酌該言詞陳述或書面陳述作成時之情況，
    認為適當者，亦得為證據；當事人、代理人或辯護人於法院
    調查證據時，知有刑事訴訟法第159 條第1 項不得為證據之
    情形，而未於言詞辯論終結前聲明異議者，視為有前項之同
    意，刑事訴訟法第159 條之5 定有明文。本件下列所引用之
    證據，均經本院依法踐行調查證據程式，公訴人、上訴人即
    被告丙○○俱不爭執各該證據之證據能力，且迄至本院言詞
    辯論終結前，未就上開證據之證據能力聲明異議，復查無依
    法應排除其證據能力之情形，本院審酌上開證據之形式及取
    得之過程並無瑕疵、與待證事實具有關連性等情況，認為適
    當，揆諸前揭規定，認上開證據俱有證據能力，均得為本案
    之證據，合先敘明。
二、訊據上訴人即被告（下稱被告）丙○○固坦承有於前揭時、
    地與告訴人甲○○發生口角衝突之事實，惟矢口否認有何傷
    害之犯行，辯稱：(1)伊於案發之前就聽說甲○○到處跟別人
    說伊餵流浪狗是因為缺錢，及伊到處餵流浪狗是為了跟男人
    拿錢等不實謠言，伊於案發當天遇到甲○○，就上前質問甲○○為何到處亂講話，甲○○二話不說就從伊背後拉扯伊頭
    髮，將伊扯到邊邊的乾溝裡，並將伊壓在乾溝裡毆打，伊是
    被傷害的一方，伊沒有毆打甲○○，甲○○的傷勢是因為甲○○當時穿夾腳拖鞋，甲○○將伊壓在乾溝裡打時，自己摩
    擦到不平整的水泥地面所導致，並非伊所造成。(2)縱認伊也
    有傷害甲○○之行為，但伊傷的比甲○○重，原審判處伊與
    甲○○傷害部分竟同為拘役50日，其量刑顯有不當等語。經
    查：
(一)上開犯罪事實，業據證人即告訴人甲○○分別於警詢及偵訊
    中證稱：98年3 月20日上午8 時許，伊在住家前找伊的小狗
    「小黑」，而「小黑」在被告丙○○餵食處即誠義里活動中
    心吃被告丙○○餵食之食物，丙○○叫「小黑」滾出去，「
    小黑」跑回伊身邊後，丙○○就走過來對伊說：「你的臉像
    鬼一樣，一定是前世作了不好的事情，你的臉才會這樣」，
    並用手指伊說伊搶別人老公，伊用手將丙○○的手推開，丙○○就動手抓伊頭髮，伊也用手抓丙○○的頭髮，丙○○還
    用嘴巴咬伊左手手腕，並用腳踢伊右腳膝蓋附近，之後有人
    經過看見後來勸架，伊與丙○○就分開了，伊有受傷等語（
    見偵卷第4 至5 、23頁），並提出大東醫院診斷證明書1 份
    為證（見臺灣高雄地方法院檢察署98年度偵字第12824 號卷
    《下稱偵卷》第13頁）。而觀之告訴人甲○○提出之上開診
    斷證明書病名欄固僅記載：「右下肢擦挫傷、左前臂及手擦
    傷」等文字，惟其右側之人體圖像處則分別以紅字在該圖像
    左前臂處註明「咬傷」，右腳膝蓋處註明「A/W 3 ×2 ㎝」
    ，右腳腳背處註明「A/W 3 ×2 ㎝」，另於右手手背處註明
    「A/W 1 ×1 ㎝」，堪認上開診斷證明書病名欄之記載係綜
    合告訴人甲○○如人體圖像所示傷勢後所為之簡要記載，告
    訴人甲○○所受之傷害實際上為左前臂咬傷、右腳膝蓋擦傷
    （3 ×2 公分）、右腳腳背擦傷（3 ×2 公分）、右手手背
    擦傷（1 ×1 公分），再參以上開診斷證明書所記載之應診
    日期為98年3 月20日即案發當日，核與告訴人甲○○前開指
    述遭被告丙○○傷害之時間、方式、部位大致相符，已堪認
    其指述內容非虛。
(二)又證人即案發當時在旁勸架之乙○○分別於警詢及本院審理
    中證稱：伊於98年3 月20日上午8 時許在自家屋內，聽見丙○○高聲喊救命，伊從屋內出來看見甲○○將丙○○壓在乾
    溝裡，伊將甲○○拉起來後，站在2 人中間，丙○○與甲○○就吵起來，伊勸說無論誰對誰錯都不要打起來，結果伊一
    離開，丙○○與甲○○2 人又抓抱起來，互相抓對方頭髮，
    伊又將2 人強行分開，對2 人說如有仇怨就去派出所報案，
    伊沒有看到丙○○與甲○○2 人先前打的過程，但伊有聽到
    甲○○對丙○○說：「你去養流浪狗的錢都是拿外面男人的
    錢作功德的（臺語）」等語（見偵卷第10至11頁、本院98年
    度簡上字第829 號卷《下稱簡上卷》第41至42頁）；被告丙○○於本院審理中亦陳稱：伊是去質問告訴人甲○○為何亂
    講話，後來證人乙○○將伊與甲○○分開後，甲○○又指著
    旁邊一位老先生說伊連這麼老的也要，伊聽了很生氣，才出
    手去抓甲○○的頭髮等語（見簡上卷第43、46頁），堪認被
    告丙○○與告訴人甲○○於案發當時為告訴人甲○○是否有
    散播對被告丙○○名譽有損之事而發生激烈爭執，且在證人
    乙○○將被告丙○○、告訴人甲○○拉開後，2 人尚不停手
    ，一有機會即又互扯對方頭髮，被告丙○○應是處於盛怒之
    情緒下，參以告訴人甲○○確在案發當日受有如上所述之傷
    害，復與告訴人甲○○指述遭被告丙○○傷害之方式及部位
    相吻合，足認被告丙○○與告訴人甲○○2 人當時係互毆，
    被告丙○○並非僅處於受告訴人甲○○毆打之狀態。至被告
    丙○○辯稱：是甲○○先出手毆打伊，伊沒有毆打甲○○，
    證人乙○○將其2 人分開後，伊雖出手去抓甲○○的頭髮，
    但沒有抓到云云，均屬避重就輕之卸責之詞，不足採信。
(三)綜上所述，被告丙○○前開所辯各節，核均屬臨訟卸責之詞
    ，無可採信。本件事證明確，被告丙○○傷害告訴人甲○○
    之犯行堪以認定，應予依法論科。
三、核被告丙○○所為，係犯刑法第277 條第1 項之傷害罪。原
    審以被告丙○○前揭犯行事證明確，迅依簡易處刑程序予以
    論罪科刑，固非無據。惟被告丙○○傷害告訴人甲○○，致
    告訴人甲○○受有左前臂咬傷、右腳膝蓋擦傷（3 ×2 公分
    ）、右腳腳背擦傷（3 ×2 公分）、右手手背擦傷（1 ×1
    公分）等傷害乙節，業如前述，而告訴人甲○○傷害被告丙○○部分，則導致被告丙○○受有頭部挫傷疑似腦震盪、枕
    部頭皮挫傷、左上臂挫傷（皮下淤青9 ×2 公分）、左肘擦
    傷2 ×1 公分、右肘擦傷1 ×1 公分等傷害，除據被告丙○○陳述綦詳（見偵卷第6 至9 、24頁、簡上卷第20至21、39
    頁）外，復有被告丙○○提出之大東醫院診斷證明書1 紙在
    卷可稽（見偵卷第12頁），均堪認定。衡之被告丙○○、告
    訴人甲○○所受之傷害，當以被告丙○○所受傷勢較重，足
    認告訴人甲○○毆打被告丙○○部分，應受有較高程度之非
    難，反之，被告丙○○歐打告訴人甲○○部分，其受非難之
    程度自應低於告訴人甲○○，方符公平及比例原則。原審疏
    未注意及此，逕就被告丙○○、告訴人甲○○所犯傷害罪部
    分，均量處拘役50日，容有未洽。被告丙○○上訴意旨否認
    犯行部分，固無理由，惟其指摘原審量刑不當部分，則屬有
    據，自應由本院撤銷改判。爰審酌被告丙○○僅因細故即與
    告訴人甲○○徒手互毆，致告訴人甲○○受有如上所述之傷
    害，被告丙○○不知以和平理性之方式解決爭議，所為實有
    不該，且迄未與告訴人甲○○達成和解，惟考量被告丙○○
    前無犯罪紀錄，素行尚可，有臺灣高等法院被告前案紀錄表
    1 份在卷可憑（見簡上卷第51頁），及被告丙○○本身所受
    傷害之程度、犯罪之手段、動機、目的等一切具體情狀，量
    處如主文第2 項所示之刑，並斟酌被告丙○○之智識程度、
    家庭經濟狀況等情事，諭知易科罰金之折算標準。
據上論斷，應依刑事訴訟法第455 條之1 第1 項、第3 項、第36
9 條第1 項前段、第364 條、第299 條第1 項前段，刑法第277
條第1 項、第41條第1 項前段，刑法施行法第1 條之1 ，判決如
主文。
本案經檢察官陳俊秀到庭執行職務。
中    華    民    國    98    年    11    月    30    日
                  刑事第十七庭  審判長法  官  陳建和
                                      法  官  余銘軒
                                      法  官  毛妍懿
以上正本證明與原本無異。
不得上訴。
中    華    民    國    98    年    11    月    30    日
                                      書記官  林晏光
附錄本案論罪科刑法條：
中華民國刑法第277條第1項
（普通傷害罪）
傷害人之身體或健康者，處3 年以下有期徒刑、拘役或1 千元以
下罰金。


司法院資訊處製作；財團法人民間司法改革基金會備份。
